【裁判字號】    92,台抗,257
【裁判日期】    920522
【裁判案由】    假處分
【裁判全文】
最高法院民事裁定                                九十二年度台抗字第二五七號
    再 抗告 人  丙 ○ ○
                甲 ○ ○
                丁 ○ ○
                己 ○ ○
                戊 ○ ○
                辛 ○ ○
                庚○○○
                乙 ○ ○
                壬 ○ ○
右再抗告人因與相對人台灣電力股份有限公司間聲請假處分事件，對於中華民國九十
二年三月五日台灣高等法院台中分院裁定（九十二年度抗更(一)字第三二五號），提起
再抗告，本院裁定如左：
    主  文
再抗告駁回。
再抗告訴訟費用由再抗告人負擔。
    理  由
本件相對人向台灣台中地方法院（下稱台中地院）聲請意旨略以：相對人為建設電力
事業，於坐落台中縣神岡鄉○○路及中山路一四二六巷進行「翁子｜神岡六九KV線電
纜管路第四期工程」，其中埋設神岡變電所至第三七號連接站之地下電纜，必須經由
台中縣神岡鄉○○路一四二六巷，相對人經依法申請取得國有財產局同意，提供其代
管之坐落該巷內之台中縣神岡鄉○○段第二二、九六、一三二號等三筆國有土地供相
對人埋設地下電纜管路之用，惟前開一四二六巷道，乃由再抗告人所有坐落台中縣神
岡鄉○○段第三一、三八、三九、四六、九一、九二、九五、一三五、一三九、一四
０號等（及原法院相對人王元想所有同段一三六號）私有土地與前開同段第二二、九
六、一三二號國有土地共構而成（王元想部分，經原法院准為假處分後，並未聲明不
服），因再抗告人反對而圍阻，相對人無法進入國有財產局所提供之前開三筆土地進
行管路挖埋工程，故依民法第七百九十二條、第九百六十二條規定，再抗告人就渠等
所有如原裁定附圖（下稱附圖）所示之土地，有容忍相對人為施工所必要之通行及使
用之義務，因此再抗告人就上述土地不得設置障礙物或其他之妨害阻撓施工等行為，
就兩造間就系爭土地有無鄰地使用權之法律關係，定暫時狀態之假處分等語。
原法院以：按債權人就金錢以外之請求，因請求標的之現狀變更，有日後不能強制執
行，或甚難強制執行之虞，欲保全強制執行，或於爭執之法律關係，有定暫時狀態之
必要者，得為假處分，民事訴訟法第五百三十二條及第五百三十八條定有明文。所謂
爭執之法律關係，有定暫時狀態之必要者，即可準用，而所謂法律關係，無論財產上
或身分上之法律關係均有定暫時狀態假處分之適格。財產上之法律關係，亦不以金錢
請求以外之法律關係為限。申言之，假處分之目的係為保全強制執行，或就爭執之法
律關係定暫時之狀態，苟合於前開條件，並經債權人主張及釋明有假處分之原因存在
，或有定暫時狀態之利益，法院即得為假處分之裁定，債權人亦得提供擔保以代此項
釋明，至債權人起訴主張之實體上理由是否正當，除已有確定裁判不認債權人之權利
外，則非假處分裁判中所能審究。足見占有具有繼續性，其爭執得為定暫時狀態之假
處分標的，占有被妨害時，可聲請假處分排除之。除去妨害之假處分，其效力不僅禁
止債務人將來為妨害行為，即債務人過去已設置妨害通行或占有之障礙物，亦得以假
處分排除之。定暫時狀態之假處分保全，不以暫時性之保全處分為限，即滿足性之保
全處分亦包括在內，是在不作為請求權之假處分，固得為暫時性之保全，惟使債權人
請求之內容在保全程序階段，即暫時實現，亦非法之所禁。故定暫時狀態之假處分與
一般假處分不同，不限於暫時性之保全處分，亦得為滿足性之保全處分，使債權人於
本案訴訟確定並執行前，暫時實現其權利。經查本件相對人主張，於坐落台中縣神岡
鄉○○路及中山路一四二六巷進行「翁子｜神岡六九KV線電纜管路第四期工程」，其
中埋設神岡變電所至第三七號連接站之地下電纜，必須經由台中縣神岡鄉○○路一四
二六巷，相對人經依法申請取得國有財產局同意，提供其代管之坐落該巷內之台中縣
神岡鄉○○段第二二、九六、一三二號等三筆國有土地供相對人埋設地下電纜管路之
用，惟前開一四二六巷道，乃由再抗告人等所有坐落台中縣神岡鄉○○段第三一、三
八，三九、四六、九一、九二、九五、一三五、一三九、一四０號（及原法院相對人
王元想所有同段一三六號）等私有土地與前開同段第二二、九六、一三二號國有土地
共構而成，因再抗告人反對而圍阻，相對人無法進入前開巷道進行管路挖埋工程，依
民法第七百九十二條、第九百六十二條規定，再抗告人就如附圖所示彼等所有之土地
，即有容忍相對人為施工所必要之通行及使用之義務，是本件就占有狀態即有爭執，
相對人為供應當地用電之急切需要，有定暫時狀態之必要，相對人除提出臺灣電力股
份有限公司工程採購承攬契約影本、財政部國有財產局臺灣中區辦事處同意函影本、
土地登記謄本為憑，以釋明對該繼續性法律關係有為假處分之利益，並陳明願供擔保
以補釋明之不足，依前開說明，其聲請就上揭如附圖所示再抗告人所有土地定暫時狀
態之假處分，應非法所不許。且假處分之聲請，本不以暫時性之保全處分為限，縱係
滿足性之保全處分，亦得為之。至再抗告人雖辯稱如准許本案假處分聲請，將使相對
人是否有民法第七百九十二條權利之實體爭議不經本案訴訟判決而達本案勝訴之執行
效果，可因此規避實體上有無權利之認定云云。惟假處分程序中，對債權人起訴主張
之實體上理由是否正當，除已有確定裁判不認債權人之權利外，非假處分程序中所能
審究，且再抗告人亦可依民事訴訟法第五百三十八條、第五百三十三條之規定準用同
法第五百二十九條之相關規定，聲請法院命相對人限期起訴，是再抗告人前述抗辯，
委無足採。台中地院裁定駁回相對人關於再抗告人所有如圖所示土地部分假處分之聲
請，尚有未合，爰將該部分之裁定予以廢棄，並審酌再抗告人所有如附圖所示之各該
土地之地目為田，與系爭國有土地共構而成台中縣神岡鄉○○路一四二六巷道及各該
公告地價等一切情狀，酌定相當之擔保金額，並自為裁定准許假處分。經核於法並無
違誤。再抗告論旨，仍執陳詞，指摘原裁定不當，求予廢棄，為無理由。
據上論結，本件再抗告為無理由。依民事訴訟法第四百九十二條第一項、第九十五條
、第七十八條，裁定如主文。
中      華      民      國    九十二    年      五      月    二十二    日
                              最高法院民事第二庭
                                  審判長法官  曾  桂  香
                                        法官  劉  延  村
                                        法官  劉  福  聲
                                        法官  黃  秀  得
                                        法官  陳  國  禎
      右正本證明與原本無異
                                              書  記  官
中      華      民      國    九十二    年      六      月      六      日
                                                                        Ｔ


司法院資訊處製作；財團法人民間司法改革基金會備份。
